---
title: "Русские литературные гении"
author: "Бердыева София в соавторстве с коллективом группы 20.Б02-с"
output:
  html_document:
    theme:
      primary: "#6c4f4a"
      bg: "#f0e9e0"
      fg: "#19150d"
---


```{r setup, include=FALSE}

knitr::opts_chunk$set(echo = TRUE, message=FALSE, error=FALSE, warning=FALSE)
```

## Задание 1

**Возьмем данные из трендов и узнаем, как меняется число запросов по теме со временем.**

**Найти тренд отдельно по поэзии и прозе.**

**Это следует сделать через временные ряды.**

**Проблемы:**

**1. Насколько репрезентативна выборка авторов?**

**2. Как следует обобщать результаты?**

**3. Данные по малопопулярным авторам подвержены волатильности. Следует ли всем авторам приписывать одинаковый вес или надо действовать пропорционально интересу публики?**

**4. Прийти к выводу и, возможно, предложить объяснение. Сравнить поэзию и прозу.**

Еще раз опишем задачу и её решение с начала до конца: необходимо оценить популярность запросов в поисковой системе Google, относящихся к двум группам представителей русской литературы - поэтам и прозаикам.

Как известно, среди различных эпох в русской литературе две занимают центральное место - Золотой век (некоторые литературоведы относят к нему чуть ли не весь 19 век) и Серебряный (начало 20 века). Если Серебряный век относится преимущественно к поэзии, то Золотой включал в себя как великих поэтов, так и прозаиков, поэтому для того, чтобы в нашей выборке наличествовали одновременно представители и поэзии, и прозы, и при этом из обоих периодов, разумно взять поэтов века Серебряного и прозаиков Золотого.

В случае поэтов мы вновь обращаемся к принципу максимальной вариации и подбираем представителей абсолютно различных литературнй течений (или творящих вне каких-то определённых методов): М. Цветаева, С. Есенин и В. Маяковский

С прозой немного сложней провести демаркацию, поэтому просто возьмем авторов, чьи труды имеют мировую известность, и при этом в большинстве своём являются прозаическими: Л. Толстой, Ф. Достоевский и А. Чехов

Учитывая, что наша выборка состоит всего из шести авторов, говорить о репрезентативности довольно бессмысленно. Безусловно, можно подобрать еще более вариативную комбинацию для достижения иллюзорной репрезентативности, но в целях обучения инструментарию анализа временных рядов мы сочтем наш набор приемлемым.

Отметим, что при анализе нужно учитывать сезонность популярности авторов, возникающую из-за особенностей школьной учебной прораммы по литературе, которая порождает всплеск в определенные периоды.

Для того, чтобы операционализировать конструкты "популярность поэзии" и "популярность прозы", сделаем составной компонент для каждого из понятий, посчитав средние значения по трем авторам в месяц. Таким образом, мы ориентируемся исключительно по интересам публики, что для нас логичней как для социологов, вдобавок не имеющих столь глубоких экспертных познаний в литературоведении, чтобы браться за присваивание весов. Однако если бы мы обладали такими знаниями, можно было бы прибегнуть к методу парных сравнений. Но где-то убыло, а где-то - прибыло.

Также на всякий случай приведем описание выгружаемых данных, предоставляемое Гуглом: Числа обозначают уровень интереса к теме по отношению к наиболее высокому показателю в таблице для определенного региона и периода времени. 100 баллов означают наивысший уровень популярности запроса, 50 -- уровень популярности запроса, вдвое меньший по сравнению с первым случаем. 0 баллов означает местоположение, по которому недостаточно данных о рассматриваемом запросе.

Данные, выгружаемые с помощью пакета gtrends, отличаются от тех, что мы получаем при выгрузке вручную (вторые адекватней). Поэтому ниже в чанке приведем код, который мог бы использоваться нами для получения данных, но не будет, так как ручная выгрузка безопасней.

```{r eval=F}
library(gtrendsR)

poets_res <- gtrends(c("Марина Ивановна Цветаева", "Владимир Маяковский", "Сергей Есенин"), geo = "RU",time = "all")
poet <- poets_res$interest_over_time

proza_res <-gtrends(keyword = c("Лев Толстой", "Фёдор Достоевский", "Антон Чехов"),  geo = "RU",time = "all") 
proza <- proza_res$interest_over_time
```

А вот "настоящий" код для подгрузки и создания всего, что нужно. Сохраненные данные сложили на гитхабе.

```{r }
poet <- read.csv("https://raw.githubusercontent.com/sophiyaberdiyeva/Russian-literature-GTrends/main/poets_data_RU.csv", skip = 2)
proza <- read.csv("https://raw.githubusercontent.com/sophiyaberdiyeva/Russian-literature-GTrends/main/proza_data_RU.csv", skip = 2)

colnames(poet) = c('time', 'tsvetayeva','mayak','esenin')
colnames(proza)=c('time','tolstoy','dostoyevskiy','chekhov')

#Считаем столбцы со средними значениями по всем авторам
poet$means <- rowMeans(poet[,c(2:4)])
proza$means <- rowMeans(proza[,c(2:4)])

head(poet)
head(proza)
```

Также создадим временные ряды для каждого из авторов и для агрег-х средних, и посмотрим на графики

### Поэзия

```{r}
ts_tsvetayeva <- ts(poet$tsvetayeva,frequency=12, start = c(2004,1),end=c(2023,5))
ts_mayak <- ts(poet$mayak,frequency=12, start = c(2004,1),end=c(2023,5))
ts_esenin <- ts(poet$esenin,frequency=12, start = c(2004,1),end=c(2023,5))
ts_poets_mean <- ts(poet$means,frequency=12, start = c(2004,1),end=c(2023,5))

#Цветаева
plot(ts_tsvetayeva)
boxplot(ts_tsvetayeva~cycle(ts_tsvetayeva))
dec_tsvetayeva <- decompose(ts_tsvetayeva, type="additive")
fit_tsvetayeva <- stl(ts_tsvetayeva, s.window = "periodic")
plot(fit_tsvetayeva)

#Маяковский
plot(ts_mayak)
boxplot(ts_mayak~cycle(ts_mayak))
dec_mayak <- decompose(ts_mayak, type="additive")
fit_mayak <- stl(ts_mayak, s.window = "periodic")
plot(fit_mayak)

#Есенин
plot(ts_esenin)
boxplot(ts_esenin~cycle(ts_esenin))
dec_esenin <- decompose(ts_esenin, type="additive")
fit_esenin <- stl(ts_esenin, s.window = "periodic")
plot(fit_esenin)

#Среднее по поэтам
plot(ts_poets_mean)
boxplot(ts_poets_mean~cycle(ts_poets_mean))
dec_poets_mean <- decompose(ts_poets_mean, type="additive")
fit_poets_mean <- stl(ts_poets_mean, s.window = "periodic")
plot(fit_poets_mean)
```


### Проза

```{r}
ts_tolstoy <- ts(proza$tolstoy,frequency=12, start = c(2004,1),end=c(2023,4))
ts_dostoyevskiy <- ts(proza$dostoyevskiy,frequency=12, start = c(2004,1),end=c(2023,4))
ts_chekhov <- ts(proza$chekhov,frequency=12, start = c(2004,1),end=c(2023,4))
ts_proza_mean <- ts(proza$means,frequency=12, start = c(2004,1),end=c(2023,4))


#Толстой
plot(ts_tolstoy)
boxplot(ts_tolstoy~cycle(ts_tolstoy))
dec_tolstoy <- decompose(ts_tolstoy, type="additive")
fit_tolstoy <- stl(ts_tolstoy, s.window = "periodic")
plot(fit_tolstoy)

#Достоевский
plot(ts_dostoyevskiy)
boxplot(ts_dostoyevskiy~cycle(ts_dostoyevskiy))
dec_dostoyevskiy <- decompose(ts_dostoyevskiy, type="additive")
fit_dostoyevskiy <- stl(ts_dostoyevskiy, s.window = "periodic")
plot(fit_dostoyevskiy)

#Чехов
plot(ts_chekhov)
boxplot(ts_chekhov~cycle(ts_chekhov))
dec_chekhov <- decompose(ts_chekhov, type="additive")
fit_chekhov <- stl(ts_chekhov, s.window = "periodic")
plot(fit_chekhov)

#Среднее по прозаикам
plot(ts_proza_mean)
boxplot(ts_proza_mean~cycle(ts_proza_mean))
dec_proza_mean <- decompose(ts_proza_mean, type="additive")
fit_proza_mean <- stl(ts_proza_mean, s.window = "periodic")
plot(fit_proza_mean)
```

Как видно, во всех случаях интерес наиболее низок в летние месяцы и в сентябре.

В 2007-2008 годы наблюдались пики популярности запросов по сравнению с остальными. Также небольшой рост интереса происходил в 2015-2016 годах. Отметим, что 2007 был объявлен годом русского языка, и в этот период проводился комплекс мероприятий в рамках соотв. программы, а 2015 год был годом русской литературы. 
Также упомянем, что для большинства авторов - как для поэтов, так и для прозаиков, последние пять лет показатели внимания к ним сильно снизились по сравнению с предыдущим десятилетием. Этот тренд не коснулся только Толстого и Есенина.

## Задание 2 {.tabset .tabset-pills}

**Как и в прошлый раз: сделать что-то оригинальное с временными рядами, при условии выполнения задания 1.**

В дальнейшем все вычисления будем выполнять только для усредненных по всем авторам временных рядов

### Доп. графики в ggplot

```{r}
library(ggplot2)

# Создание временного графика с помощью пакета ggplot2
# Здесь отдельные графики к прозе и поэзии
plot1<-ggplot(data = proza, aes(x = time, y = means, group = 1)) +geom_point()+
  geom_line( color =" turquoise4 ") +
  labs(x = "Year", y = "trend", 
       title = "proza_trend")

plot2<-ggplot(data = poet, aes(x = time, y = means, group = 1)) +
  geom_point() +
  geom_line( color =" turquoise4 ") +
  labs(x = "Year", y = "trend", 
       title = "poet_trend")

overlay_plot <- plot1 + geom_line(data = poet, aes(x = time, y = means, group = 1))
print(overlay_plot)
```

На графике выше бирюзовым нарисована динамика среднего интереса по прозаикам, а серым - по поэтам.
В большинстве случаев уровень интереса к прозаикам выше, чем к поэтам.

### Вангуем

```{r}
library(fpp2)
# Проза, сравниваем три метода предсказания
# Различия в просмотрах по месяцам
diffPr <- diff(ts_proza_mean)
# Наивный метод
ProsaForecastNaive <- snaive(diffPr) # Функция, учитывающая сезонность тренда
summary(ProsaForecastNaive) # Residual SD: 8.5348
checkresiduals(ProsaForecastNaive) # p-value <  0.001
# Остатки распределены нормально, белый шум отсутствует
prosa_Naive_f<-forecast(ProsaForecastNaive, h = 12)

# Метод экспоненциального сглаживания
ProsaForecastETS <- ets(ts_proza_mean) 
summary(ProsaForecastETS) # Residual SD: 5.9582
checkresiduals(ProsaForecastETS) #  p-value <  0.001
# Остатки распределены нормально, белый шум отсутствует
prosa_ETS_f<-forecast(ProsaForecastETS, h = 12)


# Модель ARIMA 
ProsaForecastARIMA <- auto.arima(ts_proza_mean, d=1, D=1, 
                                 stepwise = FALSE, approximation = FALSE, 
                                 trace = F) 
summary(ProsaForecastARIMA) # Residual SD: 5,663
checkresiduals(ProsaForecastARIMA) #  p-value <  0.001 
# Остатки распределены нормально, белый шум отсутствует
prosa_ARIMA_f<-forecast(ProsaForecastARIMA, h = 12)
summary(prosa_ARIMA_f)

# Так как белый шум отсутствует везде, что не является хорошим показателем, будем ориентироваться на стандартное отклонение остатков, оно лучше всего у модели ARIMA


# Визуализация

options(scipen=10000)
autoplot(prosa_ARIMA_f) + 
  ggtitle("Предсказание по месяцам") +
  theme(plot.title = element_text(hjust = 0.5)) + xlab("")
# Предсказание на следующие 12 месяцев выделено синим, синяя зона - доверительный интервал 80%,голубая - 95%

# Поэзия, сравниваем три метода предсказания
# Различия в просмотрах по месяцам
diffpo <- diff(ts_poets_mean)
# Наивный метод
PoetryForecastNaive <- snaive(diffpo) # Функция, учитывающая сезонность тренда
summary(PoetryForecastNaive) # Residual SD: 7.6604 
checkresiduals(PoetryForecastNaive) # p-value <  0.001
# Остатки распределены нормально, белый шум отсутствует
poetry_Naive_f<-forecast(PoetryForecastNaive, h = 12)

# Метод экспоненциального сглаживания
PoetryForecastETS <- ets(ts_poets_mean) 
summary(PoetryForecastETS) # Residual SD: 6.2131
checkresiduals(PoetryForecastETS) #  p-value <  0.001
# Остатки распределены нормально, белый шум отсутствует
poetry_ETS_f<-forecast(PoetryForecastETS, h = 12)


# Модель ARIMA 
PoetryForecastARIMA <- auto.arima(ts_poets_mean, d=1, D=1, 
                                  stepwise = FALSE, approximation = FALSE, 
                                  trace = F) 
summary(PoetryForecastARIMA) # Residual SD: 5,696
checkresiduals(PoetryForecastARIMA) #  p-value <  0.001 
# Остатки распределены нормально, белый шум отсутствует
poetry_ARIMA_f<-forecast(PoetryForecastARIMA, h = 12)


# Вновь выбираем ARIMA

# Проверка прогноза
summary(prosa_ARIMA_f)

# Визуализация

options(scipen=10000)
autoplot(poetry_ARIMA_f) + 
  ggtitle("Предсказание по месяцам") +
  theme(plot.title = element_text(hjust = 0.5)) + xlab("")
```

### Автокорреляции

```{r}
#Расчет автокорреляции

#Загружаем пакет
library (feasts)

#Выполняем вычисления для сдвигов
avtocor <- acf(ts_proza_mean, pl = FALSE)

#Строим коррелограмму временного ряда для прозы
acf(ts_proza_mean)
#График имеет закономерности, но все же лаги иногда не совпадают

avtocor2 <- acf(ts_poets_mean, pl = FALSE)
#Строим коррелограмму временного ряда для поэзии
acf(ts_poets_mean)
```

В обоих графах есть тренд, сезонное колебание данных
Лаги убывают и возрастают закономерно

### Нейросети

Продолжим предсказание будущих значений, но уже с помощью готовых нейросетей для анализа временных рядов. 

NNAR-Neural Network Autoregression Model - имеет две составляющие, p обозначает количество запаздывающих значений, которые используются в качестве входных данных
k обозначает количество скрытых узлов

Если набор данных сезонный, то и обозначения очень похожи NNAR(p,P,k), p подбирается по AIC, а P обозначает количество сезонных лагов

```{r}
library(tsibble)  #для работы с рядами по принципам tidy data
library(fable)  #для tidy прогнозирования
library(forecast)  #для функции forecast и сети nnetar
library(nnfor) #для функции mlp


set.seed(42)

nnetar_fit_poets <- nnetar(ts_poets_mean)
nnetar_pred_poets <- forecast(nnetar_fit_poets, h = 12, PI = F)
autoplot(nnetar_pred_poets) + theme(plot.title = element_text(hjust = 0.5))
nnetar_fit_poets

nnetar_fit_proza <- nnetar(ts_proza_mean)
nnetar_pred_proza <- forecast(nnetar_fit_proza, h = 12, PI = F)
autoplot(nnetar_pred_proza) + theme(plot.title = element_text(hjust = 0.5))
nnetar_fit_proza
```

MLP - multilayer perceptrons
Автоматически считывает входные данные авторегрессии и делает необходимую предварительную обработку временного ряда. По умолчанию обучает 20 сетей, которые используются для создания ансамблевого прогноза. В конце по умолчанию дает медианное значение прогнозов. Имеет один скрытый слой с 5 узлами. По желанию можно переопределить любой из параметров. 

```{r}
mlp_fit_poets <- mlp(ts_poets_mean)
plot(mlp_fit_poets ) # так выглядит сеть (архитектура). Розовые входные данные - бинарные dummies (1-T, 0-F), используемые для кодирования сезонности, а серые — авторегрессионные лаги
print(mlp_fit_poets )
mlp_pred_poets <- forecast(mlp_fit_poets)
autoplot(mlp_pred_poets) + theme(plot.title = element_text(hjust = 0.5))

mlp_fit_proza <- mlp(ts_proza_mean)
plot(mlp_fit_proza ) 
print(mlp_fit_proza )
mlp_pred_proza <- forecast(mlp_fit_proza)
autoplot(mlp_pred_proza) + theme(plot.title = element_text(hjust = 0.5))
#Можно настроить количество скрытых узлов, но мы не будем. Для этого есть разные варианты, но все требуют больших вычислительных ресурсов.
```


Оценим и сравним точность всех моделей, примененных при анализе.
Основным параметром для сравнения будет MAE - средняя абсолютная ошибка (модули разностей предсказанного и реального суммируются и делятся на число наблюдений)
Чем она меньше - тем лучше

```{r}

all_models_poets=list(PoetryForecastNaive,PoetryForecastETS,PoetryForecastARIMA ,nnetar_fit_poets,mlp_pred_poets)
row_n=c("Naive","ETS","ARIMA","NNETAR","MLP")
all_poets_acc <- data.frame()
for (mod in all_models_poets){
  ac=as.data.frame(accuracy(mod))
  all_poets_acc=rbind(all_poets_acc,ac)
}  
row.names(all_poets_acc)=row_n
all_poets_acc
plot(ts_poets_mean, main = "Модели прогнозиования вр. рядов по поэтам")
lines(poetry_Naive_f$mean, col = "red")
lines(poetry_ETS_f$mean, col = "blue")
lines(poetry_ARIMA_f$mean, col = "green")
lines(nnetar_pred_poets$mean, col = "violet")
lines(mlp_pred_poets$mean, col = "orange")
legend("topleft", row_n, col = c("red", "blue", "green","violet","orange"), lty = 1)


all_models_proza=list(ProsaForecastNaive,ProsaForecastETS,ProsaForecastARIMA ,nnetar_fit_proza,mlp_pred_proza)
row_n=c("Naive","ETS","ARIMA","NNETAR","MLP")
all_proza_acc <- data.frame()
for (mod in all_models_proza){
  ac=as.data.frame(accuracy(mod))
  all_proza_acc=rbind(all_proza_acc,ac)
}  
row.names(all_proza_acc)=row_n
all_proza_acc
plot(ts_proza_mean, main = "Модели прогнозиования вр. рядов по прозаикам")
lines(prosa_Naive_f$mean, col = "red")
lines(prosa_ETS_f$mean, col = "blue")
lines(prosa_ARIMA_f$mean, col = "green")
lines(nnetar_pred_proza$mean, col = "violet")
lines(mlp_pred_proza$mean, col = "orange")
legend("topleft", row_n, col = c("red", "blue", "green","violet","orange"), lty = 1)

```

Как видим, прогнозы, основанные на модели Naive, сработали не совсем адекватно. А все остальные довольно похожи и лишь немного отличаются степенью детализации колебаний и оптимистичностью

Наиболее точной моделью в обоих случаях является NNETAR.
